【裁判字號】    97,上易,288
【裁判日期】    970229
【裁判案由】    詐欺
【裁判全文】
臺灣高等法院臺中分院刑事判決         97年度上易字第288號
上  訴  人  臺灣臺中地方法院檢察署檢察官
上  訴  人
即  被  告  乙○○
上列上訴人等因被告詐欺案件，不服臺灣臺中地方法院96年度易
字第5923號中華民國96年12月17日第一審判決（起訴案號：臺灣
臺中地方法院檢察署96年度偵緝字第3282號），提起上訴，本院
判決如下：
    主  文
原判決撤銷。
乙○○幫助意圖為自己不法之所有，以詐術使人將本人之物交付
，累犯，處有期徒刑伍月，如易科罰金，以新臺幣壹仟元折算壹
日。
    事  實
一、黃松圃前曾於民國（下同）94年間，因違反毒品危害防制條
    例案件，經臺灣臺中地方法院判處有期徒刑3月確定，甫於9
    4年2月25日易科罰金執行完畢。詎仍不知悔改，可預見其交
    付自己之金融帳戶予他人使用，他人可能以該金融帳戶遂行
    財產上犯罪之目的，且取得他人存摺之目的，在於收取贓物
    及掩飾犯行不易遭人追查，竟不顧他人所可能遭害之危險，
    仍以縱若有人持以犯罪亦不違反其本意之幫助他人詐欺取財
    之不確定犯罪故意，於96年5月25日，在臺中市○○路與美
    村路口，將其向中國信託商業銀行中港分行申辦之帳號0000
    000000000號帳戶之存摺、提款卡連同密碼，以每10天收費
    新臺幣（下同）5000元之代價，租予一名姓名、年籍不詳之
    成年男子。該不詳姓名成年男子取得前開帳戶之資料後，竟
    與其所屬之詐騙集團成員，共同基於為自己不法所有之犯意
    聯絡，(一)於96年5月26日，緣有甲○○於網路上欲從事援交
    ，而遭該詐欺集團要求甲○○操作提款機，以確認甲○○之
    身分並非警察始可進行援交，因甲○○不查而陷於錯誤後，
    即以操作提款機之方式欲進行援交，嗣甲○○計共經由操作
    提款機被詐騙7萬2000元，轉帳入詐欺集團控制之上揭帳戶
    內。(二)復於同日接續與在基隆市住所之丙○○透過電腦網路
    約定從事援交，然屆約定時間，丙○○反悔未前往赴約，該
    詐欺集團遂向丙○○詐稱：你耍我，我叫人找你云云為由；
    要求丙○○匯款15,000元至陳長福（另由檢察官聲請簡易判
    決處刑中）之臺南永康郵局000-00000000000000帳號帳戶中
    ，丙○○因而陷於錯誤，遵照指示，在基隆南榮路郵局操作
    匯款，將錢匯入陳長福前開帳戶中。該詐欺集團得手後食髓
    知味，再以協助恢復系統為由，要求丙○○操作自動提款機
    匯款，使丙○○再陷於錯誤，在中國信託商業銀行基隆分行
    照其指示操作，又自其帳戶中匯出5萬元至黃松圃所提供之
    中國信託商業銀行中港分行0000000000000帳號帳戶中。嗣
    該詐欺集團又要求丙○○匯款10,000元，至此丙○○始知受
    騙，遂不再匯款，並將其自己帳戶內所有財物轉出後報警處
    理。
二、案經臺中市警察局第一分局報告臺灣臺中地方法院檢察署檢
    察官偵查起訴及由臺灣基隆地方法院檢察署檢察官移送併辦
    （97年度偵字第250號）。
    理  由
一、上訴人即被告（下同）黃松圃雖經本院合法傳喚而無正當理
    由不到庭。惟查上開犯罪事實，業據證人甲○○、丙○○等
    2人於警詢時分別證述綦詳，並有證人甲○○之匯款單、開
    戶基本資料、帳戶往來明細及證人丙○○之中華郵政公司自
    動提款機交易明細表1份、中國信託商業銀行客戶交易查詢
    資料5紙等在卷可稽。至被告於原審雖辯稱：伊不知出租上
    開帳戶會被利用來詐騙云云。但查金融機構之存摺及金融卡
    ，係供開戶者存、提、匯款或接受匯款交易之用，任何成年
    人皆可自由前往開戶取得，存摺本及金融卡身欠缺交易價值
    ，他人所以願意付出代價購買其他人之存摺及金融卡，顯係
    為掩護非法交易所得，用以規避阻礙檢警機關之查緝，此為
    眾所周知之事實，被告竟以每10天收費5000元之代價出租予
    他人，殊難諉為不知，是其上開所辯顯係飾卸之詞，不足採
    信。是罪證明確，被告之犯行堪以認定。
二、按被告以外之人於審判外之陳述，雖不符刑事訴訟法第159
    條之1至第159條之4之規定，而經當事人於審判程序同意作
    為證據，法院審酌該言詞陳述或書面陳述作成時之情況，認
    為適當者，亦得為證據。當事人、代理人或辯護人於法院調
    查證據時，知有第159條之5第1項不得為證據之情形，而未
    於言詞辯論終結前聲明異議者，視為有前項之同意，刑事訴
    訟法第159條之5第1項、第2項定有明文。立法意旨在於傳聞
    證據未經當事人之反對詰問予以核實，原則上先予排除，惟
    若當事人已放棄詰問或未聲明異議，基於證據資料愈豐富，
    愈有助於真實發現之理念，且強化言詞辯論主義，法院自可
    承認該傳聞證據例外擁有證據能力。查本件被告對於證人甲
    ○○、丙○○等人上開於審判外陳述之證據能力，並未於言
    詞辯論終結前聲明異議，且本院審酌上開證人均係於案發後
    不久所為之陳述，記憶猶新，又非在非自由意志之情況下所
    為之陳述，所陳自較符事實，認該言詞陳述適當，依刑事訴
    訟法第159條之5第1項之規定，自得為證據。
三、按被告以幫助詐欺取財之意思，參與詐欺取財罪之構成要件
    以外之行為，核其所為，係犯刑法第30條第1項、第339第1
    項之幫助詐欺罪。被告係幫助犯，並依同法第30條第2項之
    規定減輕其刑。至上開詐欺集團在同一詐騙過程中，分別使
    被害人甲○○、丙○○等2人於密接時間內，將上開款項匯
    入被告前開銀行帳戶內，均係侵害同一法益，依一般社會觀
    念，在刑法評價上，均應視為數舉動之接續實施，為接續犯
    。另移送併案審理部分（即被害人丙○○部分）與起訴部分
    ，係實質上一罪，為起訴效力所及，本院自應併予審理。又
    被告前曾於94年間，因違反毒品危害防制條例案件，經臺灣
    臺中地方法院判處有期徒刑3月確定，甫於94年2月25日易科
    罰金執行完畢，有臺灣高等法院被告前案紀錄表足按，其於
    執行完畢後5年以內故意再犯本件有期徒刑以上之罪，為累
    犯，應依法加重其刑。原審予以論罪科刑，固非無見，惟查
    原判決未及就上開詐欺集團詐騙被害人丙○○部分併予審理
    ，容有可議。被告上訴意旨指摘原判決量刑過重，雖無理由
    ，但檢察官上訴意旨指摘原判決未及就該詐欺集團詐騙被害
    人丙○○部分併予審理不當，則非無理由，應由本院將原判
    決予以撤銷改判。爰審酌被告出租上開帳戶存摺、提款卡連
    同密碼予詐騙集團作為向人詐欺取財之匯款帳戶使用，被告
    之行為，係助長犯罪之不良風氣，幫助犯罪者隱匿真實身分
    ，增加檢警查緝犯罪之困難性，間接造成更多人遭受損害，
    其行已屬可議，應予非難，惟被告因出租上開帳戶存摺、提
    款卡連同密碼所獲得之利益不多，再者，被告本身並未實際
    參與詐欺取財之犯行，可責難性較為輕微，考量被害人甲○
    ○、丙○○所受損害亦非鉅額等一切情狀，量處被告如主文
    第2項所示之刑，並諭知易科罰金之折算標準，以示懲儆。
四、被告經本院合法傳喚而無正當理由不到庭，爰不待其陳述逕
    行判決。
五、據上論結，應依刑事訴訟法第369條第1項前段、第364條、
    第299條第1項前段、第371條、刑法第30條第1項、第2項、
    第339第1項、第41條第1項前段、第47條第1項、刑法施行法
    第1條之1，判決如主文。
本案經檢察官丁○○到庭執行職務。
中    華    民    國    97    年    2     月    29    日
            刑事第八庭  審判長法  官  羅  得  村
                              法  官  吳  進  發
                              法  官  劉  榮  服
上列正本證明與原本無異。
不得上訴。
                              書記官  周  巧  屏
中    華    民    國    97    年    2     月    29    日
附錄論罪科刑法條：
中華民國刑法第339條第1項：
意圖為自己或第三人不法之所有，以詐術使人將本人或第三人之
物交付者，處5年以下有期徒刑、拘役或科或併科1000元以下罰
金。


司法院資訊處製作；財團法人民間司法改革基金會備份。
